最高法院刑事判決　　　　　　　　　　　　　　　九十三年度台上字第二四七０號
　　上　訴　人　甲００
右上訴人因妨害性自主案件，不服台灣高等法院中華民國九十年七月二十七日第二審
判決（九十年度上訴字第八七號），起訴案號：台灣台北地方法院檢察署八十八年度
偵字第一二七九二號），提起上訴，本院判決如左：
    主  文
原判決撤銷，發回台灣高等法院。
    理  由
本件原判決認定：上訴人甲００為在學之學生，竟基於概括之犯意，於民國（下同）
八十八年五月十八日凌晨三時許外出，在台北市○○區○○路二八九巷八弄八號處看
見成年女子Ａ１（真實姓名年籍詳卷），竟萌生強制性交之犯意，手持其所有客觀上
可為兇器之美工刀一把抵住Ａ１胸前，因Ａ１以右手抵抗致其右手中指被劃傷（傷害
部分未據告訴），上訴人隨即以另一手抓住Ａ１之臂膀，強押Ａ１至對面巷內而剝奪
其行動自由，進入巷內後，Ａ１力予勸說懇求，上訴人雖稍猶疑，俟兩人步行至同址
五弄口之際，又再強押Ａ１至同址五弄內之防火巷內，手持美工刀，一面自脫褲子，
一面催促Ａ１說「快一點」，以強暴、脅迫違反Ａ１意願之方式，強制Ａ１與其性交
，Ａ１見狀立即懇求其年紀足為其母，並出於己意，自皮包內拿出新台幣（下同）九
千元予上訴人，勸其花錢另找小姐解決性需求，上訴人拿取其中之七千元後，即中止
上開強制性交之犯意而未遂，並於黎明時分離去現場。嗣又基於同一概括犯意於同年
六月三日凌晨零時三十分許，在觀看色情網站後，騎車外出，見成年女子Ａ２（真實
姓名年籍詳卷）單獨一人在台北市○○街五十一號前餵食流浪狗，即自騎乘之機車置
物箱內拿出其所有之美工刀乙把，從前方抵住Ａ２頸部而施強暴，Ａ２因恐懼而舉手
撥去，右手掌第三、四指間並因之遭上訴人所持美工刀劃傷（傷害部分未據告訴），
旋因Ａ２大叫，上訴人再出言恫稱：好好配合，不然殺死你等語，並強行將Ａ２拉行
至約十公尺（起訴書誤載為六十公尺）後之巷內而剝奪其行動自由，並在該巷內以強
暴方式違反其意願，喝令Ａ２將褲子脫下，適因Ａ２月經來潮，Ａ２並退去內褲以衛
生棉求取保全，惟上訴人乃強迫Ａ２為其進行口交達十餘分鐘而得逞。嗣見警員據報
前來，乃騎車逃逸，惟於同日凌晨二時許，在其台北市○○區○○街一二九號住處為
警緊急拘提到案，上開美工刀於逃逸途中掉落於台北市○○街北醫巷口處等情，因而
維持第一審論處上訴人連續攜帶兇器對於女子以強暴而為性交罪刑，固非無見。
惟查：(一)、按刑法上之連續犯，必須基於一個概括之犯意，連續數行為而犯同一罪名
，始能成立，如果每次犯罪係各別起意，縱令所犯罪名相同，亦不得以連續犯論。本
件原判決事實認定上訴人於八十八年五月十八日凌晨外出，在台北市○○區○○路二
八九巷八號處看見成年女子Ａ１，竟萌生強制性交之犯意而起，同年六月三日凌晨零
時三十分許，則因觀看色情網站後，騎車外出見成年女子Ａ２單獨一人在台北市○○
街五十一號前餵食流浪狗而施強暴為性交。先後二次行為在時間上相距不僅有半個月
之久，而其引起萌生強制性交之時機及意念上，似亦不盡相符，則在上訴人主觀上之
二次犯行得否逕認出於一個概括犯意之連續進行，抑或係每次犯意係出自上訴人之各
別犯意而起，真相若何？仍有再詳加審酌究明之餘地。(二)、又已著手於犯罪行為之實
行，而因己意中止或防止其結果之發生者，減輕或免除其刑，刑法第二十七條定有明
文，原判決事實既認定上訴人強制Ａ１與其性交，Ａ１見狀立即懇求其年紀足為其母
，並出於己意，自皮包內拿出九千元予上訴人，勸其花錢另找小姐解決性需求，上訴
人拿取其中之七千元後，即中止上開強制性交之犯意而未遂，並於黎明時分離去現場
，倘若無訛，依此情形，則上訴人此次之犯行，究否非屬中止未遂，亦非無疑問。實
情若何？仍頗值研求商榷。以上或為上訴意旨指摘所及，或為本院得依職權調查之事
項，應認原判決有撤銷發回更審之原因。
據上論結，應依刑事訴訟法第三百九十七條、第四百零一條，判決如主文。
中　　　華　　　民　　　國　　九十三　　年　　　五　　　月　　 十三 　　日
                              最高法院刑事第十庭
                                  審判長法官  呂　潮　澤
                                        法官  白　文　漳
                                        法官  吳　昆　仁
                                        法官  孫　增　同
                                        法官  吳　昭　瑩
      右正本證明與原本無異
                                              書  記  官
中　　　華　　　民　　　國　　九十三　　年　　　五　　　月　　 二十 　　日
                                                                    Ｍ
